臺灣宜蘭地方法院刑事判決              100年度易字第357號
公  訴  人  臺灣宜蘭地方法院檢察署檢察官
被      告  NURSYAH
選任辯護人  林志嵩律師
上列被告因犯竊盜案件，經檢察官提起公訴（100年度偵字第161
0號），本院判決如下：
    主  文
NURSYAH竊盜，處有期徒刑參月，如易科罰金，以新臺幣壹仟元
折算壹日。
    犯 罪 事 實
一、NURSYAH係受雇於高雄市○○區○○街164號2樓之1曾春川及
    其妻楊若慈住處之外籍監護工，竟意圖為自己不法之所有，
    於民國97年6月12日上午6時許，在高雄市○○區○○街164
    號2樓之1，竊取亦受雇於該處之越南籍監護工阮氏說所有之
    NOKIA廠牌之行動電話1支，得手後即逃逸離去。
二、案經楊若慈訴由宜蘭縣政府警察局羅東分局報請臺灣高雄地
    方法院檢察署呈請臺灣高等法院檢察署令轉臺灣宜蘭地方法
    院檢察署檢察官偵查起訴。
    理  由
壹、證據能力部分：
    按被告以外之人於審判外之言詞或書面陳述，除法律有規定
    者外，不得作為證據，刑事訴訟法第159條第1項定有明文。
    查本件證人楊若慈於警詢之供述，雖屬被告以外之人於審判
    外之陳述，惟被告於本院調查證據時，已知有同法第159條
    第1項不得為證據之情形，而未於言詞辯論終結前聲明異議
    ，依同法第159條之5第2項之規定，視為有同條第1項之同意
    ，本院審酌上開證人之言詞陳述作成時之情況，認為適當，
    爰依同法第159條之5第1項之規定認有證據能力，合先敘明
    。
貳、實體部分：
一、訊據被告對於上開犯罪事實均坦承不諱，並經證人楊若慈證
    述在卷，復有護照影本、居留證影本、外勞居留資料查詢明
    細在卷可稽，核與被告前開任意性自白之事實相符，自堪信
    為真實。綜上所述，本件事證明確，被告竊盜之犯行堪以認
    定，應依法論科。
二、核被告所為，係犯刑法第320條第1項之竊盜罪。爰審酌被告
    竊取他人財物，侵害他人財產法益，其犯罪之動機、目的、
    手段，及其犯後態度等一切情狀，量處如主文所示之刑，並
    諭知易科罰金之折算標準。
三、公訴意旨另以：被告於同日上午6時許同時竊取楊若慈所有
    之新臺幣（下同）1萬元之50元硬幣、18K金項鍊1條、耳環1
    個、別針1個、楊若慈父親之領帶夾及別針各1個，因認被告
    此部分亦涉犯竊盜罪云云。然按犯罪事實應依證據認定之，
    無證據不得認定犯罪事實；不能證明被告犯罪者，應諭知無
    罪之判決，刑事訴訟法第154條第2項、第301條第1項分別定
    有明文。又所謂認定犯罪事實之證據，係指足以認定被告確
    有犯罪行為之積極證據而言，如未發現相當證據，或證據不
    足以證明，自不能以推測或擬制之方法，以為裁判基礎。又
    認定不利於被告之事實，需依積極證據，茍積極證據不足為
    不利於被告事實之認定時，即應為有利於被告之認定，更不
    必有何有利之證據，此觀諸最高法院76年度臺上字第4986號
    、32年度上字67號判例可資參佐。又告訴人之告訴，係以使
    被告受刑事追訴為目的，其指訴是否與事實相符，仍應調查
    其他證據，以資審認，必被害人所述被害情形，無瑕疵可擊
    ，且就其他方面調查，與事實相符，始足據為有罪判決之基
    礎（最高法院52年臺上字第1300號判例及81年度台上字第35
    39號判決意旨參照）。訊據被告堅決否認有竊取楊若慈所有
    之1萬元之50元硬幣、18K金項鍊1條、耳環1個、別針1個及
    楊若慈父親所有之領帶夾及別針各1個，辯稱：伊並沒有竊
    取這些物品等語。經查，告訴人楊若慈固於偵查中證稱：「
    被告逃跑是97年6月12日早上，當時沒有發現被偷，是快中
    午另一外勞說手機不見，我們才去看我媽媽衣櫃的鎖，發現
    鎖被敲壞，但是還鎖住，所以請鎖匠開鎖，才發現上開物被
    偷...最後1次見到18K金等物，是在他來的1個多月間，我還
    有看到。」等語（見臺灣高雄地方法院檢察署100年度偵字
    第6941號卷第9-10頁筆錄），然依證人楊若慈之證述，僅能
    得知上開物品係在被告到告訴人家擔任監護工後之1個多月
    間還在告訴人家中之衣櫃內，並不能依此而證明上開共1萬
    元之50元硬幣、18K金項鍊1條、耳環1個、別針1個及楊若慈
    父親所有之領帶夾及別針各1個等物係在被告逃走前所竊取
    ，況依證人楊若慈之證述，可知其發現時衣櫃內之鎖是鎖住
    的，尚須請鎖匠來開鎖始能打開，則被告如何開啟該已上鎖
    之衣櫃內之鎖而竊取上開物品後，再度將衣櫃上鎖？故尚難
    僅依告訴人單一指述，即遽以為被告不利之認定，從而，依
    公訴人所舉之證據，尚不足證明被告有前開公訴人所指竊取
    共1萬元之50元硬幣、18K金項鍊1條、耳環1個、別針1個及
    楊若慈父親所有之領帶夾及別針各1個之犯行，此外，復查
    無其他積極之證據足資認定被告有竊取上開物品之犯行，揆
    諸前揭說明，自應為被告無罪之諭知，惟檢察官起訴認此部
    分與前開論罪科刑之部分為一罪之關係，爰不另為無罪之諭
    知，附此敘明。
據上論斷，應依刑事訴訟法第299條第1項前段，刑法第320條第1
項、第41條第1項前段，刑法施行法第1條之1第1項、第2項前段
，判決如主文。
本案經檢察官簡志祥到庭執行職務
中    華    民    國   100    年    10    月    6     日
                  刑事第四庭法  官  鄭貽馨
以上正本證明與原本無異。
如不服本判決應於收受送達後十日內向本院提出上訴書狀，並應
敘述具體理由；其未敘述上訴理由者，應於上訴期間屆滿後二十
日內向本院補提理由書(均須按他造當事人之人數附繕本)「切勿
逕送上級法院」。
                            書記官  高雪琴
中    華    民    國   100    年    10    月    6     日
附錄本案論罪科刑法條全文：
中華民國刑法第320條第1項
意圖為自己或第三人不法之所有，而竊取他人之動產者，為竊盜
罪，處5年以下有期徒刑、拘役或5百元以下罰金。